【裁判字號】    88,訴易,52
【裁判日期】    890725
【裁判案由】    侵權行為損害賠償
【裁判全文】
臺灣高等法院臺中分院民事判決      八十八年度訴易字第五二號
      原      告  甲○○
      被      告  丙○○
                  乙○○
右當事人間因傷害案件，經原告提起附帶民事訴訟，請求損害賠償，經本院刑事庭裁
定移送，本院判決如左：
      主      文
被告丙○○應給付原告新臺幣玖仟陸佰元，及自民國八十八年七月十六日起至清償日
止，按週年百分之五計算之利息。
被告乙○○應給付原告新臺幣玖仟陸佰元，及自民國八十八年七月十五日起至清償日
止，按週年百分之五計算之利息。
原告其餘之訴駁回。
訴訟費用由被告負擔十五分之十四，餘由原告負擔。
      事      實
甲、原告方面：
一、聲明：(一)被告各應給付原告新臺幣壹萬元，及自起訴狀繕本送達翌日起至清償日
    止，按年息百分之五計算之利息。(二)訴訟費用各自負擔。
二、陳述：
  (一)被告丙○○與乙○○二人為兄弟關係，於八十七年十一月七日凌晨四時五十分許
    ，聞知其雙親徐朝恭、徐周花與原告發生爭吵後，渠等兄弟二人先後衝入原告
    右址之住處內，竟不分青紅皂白，先後出手毆打原告頭部、臂部等後背部等處，
    致原告受有兩側前臂挫傷，疑似頭部外傷及後背挫傷等多處受傷，有財團法人私
    立中國醫藥學院附設醫院所出具之診斷證明書附卷可稽，並經被告丙○○於八十
    八年一月十九日檢察官偵訊時所自承，且渠等傷害案件業經檢察官偵結起訴，並
    經臺灣臺中地方法院判刑在案。
  (二)茲將請求損害賠償之事項分述如左：
    1.醫藥費部分：原告除健保外已支付醫療費用共新臺幣（以下同）壹仟捌佰肆拾
      元，有醫藥費收據三紙可按，被告應各自擔一半。
    2.精神慰藉金部分：原告無端受此鉅大之傷害，經醫療多日，迄今未能痊癒，精
      神上及心理上之痛苦極大而難以盡言，自非區區金錢所能彌補，因此請求被告
      等各應賠償一萬元扣除上開醫藥費後所剩金額（即九千零八十元）之精神慰藉
      金。
三、證據：提出醫藥費收據三紙影本。
乙、被告方面：
一、聲明：駁回原告之訴。
二、陳述：
  (一)被告丙○○部分：因原告出拳打伊臉部，為自衛而上前抱住原告，因而二人均倒
    地，並無傷害原告之意思云云。
  (二)被告乙○○部分：伊並未出拳打原告，只是將原告擋在門口，證人係原告之親戚
    ，其證言不足採等語。
丙、本院依職權調閱臺灣臺中地方法院檢察署八十八年度偵字第一九八號偵查卷、同
    法院八十八年度易字第六七九號、本院八十八年度上易字第一三八二號刑事審判
    卷。
    理      由
一、本件原告起訴時聲明請求被告應連帶給付原告三十萬一千八百四十元。嗣於本院
    審理時聲明請求被告各應給付原告一萬元，自屬減縮應受判決事項之聲明，依法
    自應准許，合先明。
二、查被告丙○○於八十七年十一月七日凌晨四時許，為原告酒後傷害其母徐周花
    之事，前往臺中市○區○○街六五四號原告住處質問原告時，與原告發生爭執，
    繼而互毆，致使原告因而受有兩側前臂挫傷、後背挫傷之傷害。另被告乙○○在
    同日下午在同街六五七號住處，於原告由其親友盧欽山陪同前往道歉時，將原告
    向外推出，並出拳毆打原告頭部二下，致使原告受有疑似頭部外傷之傷害等情，
    有原告提出之診斷證明書附於上開調卷之偵查卷可稽，並經證人盧欽山於刑事案
    件審理時結證在卷，且被告丙○○於刑事案件偵查中亦供稱掐原告脖子，並推倒
    在地上等語，於本院審理時亦承認與原告抱在地上翻滾云云。又被告因上開傷害
    原告之行為，業經判處傷害罪刑確定在案，有上開調閱之刑事卷可佐，自無疑義
    。是被告二人空言否認有傷害原告情事，洵屬無據，委不足採。原告主張被告二
    人於前開事地有傷害原告之行為，自堪信為真實。
三、按因故意不法侵害他人之權利者，負損害賠償責任。又不法侵害他人之身體者，
    被害人雖非財產上之損害，亦得請求賠償相當之金額。民法第一百八十四條第一
    項、第一百九十五條第一項分別定有明文。是本件原告據上開規定請求被告負損
    害賠償之責，尚非無據，自堪採信。茲就原告請求賠償之金額，斟酌如下：
  (一)醫藥費部分：原告主張其因本件之傷害，扣除健保外，已支出醫藥費一千八百四
    十元之事實，固據提出中國醫藥學院之收據三紙在卷為證。惟查上開收據中有一
    紙為證明書費六百元，另八十八年二月二十四日列印之收據中有一筆係感冒，另
    一筆扁桃腺炎之醫藥費合計二百元，顯非屬醫療本件受傷之必要費用，依法自不
    得請求被告賠償，應予扣除，其餘部分之醫藥費，被告丙○○亦表示不爭執，自
    應准許。是本件原告所得請求之醫藥費為一千零四十元，並由被告各負擔二分之
    一。
  (二)精神慰藉金部分：查原告因被告之傷害行為，造成兩側前臂挫傷，後背挫傷，疑
    似頭部外傷，其精神上必有痛苦。爰審酌原告為高職畢業，開設瑩佳印刷事業有
    限公司，資本額三百萬元，無不動產。另被告丙○○為高職畢業，在代書事務所
    及加油站任職，無月收入二至三萬元，有價值約七百萬元之房屋一棟。被告乙○
    ○為國中畢業，茶業之零售商，月入約二萬元，無不動產等兩造之身份地位及經
    濟狀況。本院認原告請求被告各應賠償精神慰藉金九千零八十元（即一萬元減九
    百二十元），洵屬正當，應予准許。
四、綜上所述，本件原告基於侵權行為之法律關係，請求被告各應給付原告九千六百
    元，及自起訴狀繕本送達翌日（即被告丙○○部分為八十八年七月十六日，被告
    乙○○部分為八十八年七月十五日）起算之法定遲延利息，洵屬正當，應予准許
    。原告超過上開金額之請求，尚屬無據，難予准許，自應駁回。
據上論結，本件原告之訴為一部有理由，一部無理由，依民事訴訟法第七十九條但書
、第八十五條第二項前段，判決如主文。
中      華      民      國    八十九    年      七      月    二十五    日
~B1民事第五庭審判長法  官  陳滿賢
~B2                法  官  簡清忠
~B3                法  官  林松虎
右為正本係照原本作成。
不得上訴。
~B                書記官  陳信和
中      華      民      國    八十九    年      七      月    二十六    日
                                                                        Ｈ


司法院資訊處製作；財團法人民間司法改革基金會備份。
